【裁判字號】    92,台非,92
【裁判日期】    920227
【裁判案由】    偽造文書等罪
【裁判全文】
最高法院刑事判決                                  九十二年度台非字第九二號
    上訴人  最高法院檢察署檢察總長
    被  告  甲○○
右上訴人因被告偽造文書等罪案件，對於台灣苗栗地方法院中華民國九十一年七月二
十五日第一審確定判決（九十一年度易字第一七八號，起訴案號：台灣苗栗地方法院
檢察署九十一年度偵緝字第七號），認為違法，提起非常上訴，本院判決如左：
    主  文
原判決關於過失傷害人之身體部分違背法令部分撤銷。
其他上訴駁回。
    理  由
非常上訴理由稱：「按判決不適用法則者，為違背法令，刑事訴訟法第三百七十八條
前段定有明文。查原判決以：被告甲○○於民國八十九年十二月十七日中午時，在台
南市某不詳地點喝半打台灣啤酒後，明知無法駕駛車輛，仍於同日中午駕駛Ｌ七｜七
四五五號車牌（係陳淑璟所有，於八十九年十一月十一日上午，在台北市忠孝橋下失
竊）之贓車（原車牌號為ＢＭ｜七一五六，屬陳金源所有，於八十九年十月二十四日
上午，台北市○○區○○路二四六巷五十六號前失竊）自台南市出發到苗栗縣，而於
同日晚上八時三十分，應注意汽車於行進中駕駛應注意車前狀況，隨時採取必要安全
措施，而依當時情形又無不能注意之情事，竟疏未注意，駕駛上開贓車，沿苗栗縣泰
安鄉錦水村苗六十二號公路由南往北行駛，至該公路標示五‧二公里處，因疏未注意
車前狀況，致撞及蘇淑君所駕駛車牌ＯＬ｜六五七七號之自用小客車，造成蘇淑君之
身體因而受有右肘挫傷之傷害。甲○○肇事後經警測得吐氣所含酒精成份為每公升０
‧三三毫克，其為逃避刑責竟出示變造之『陳志和』身分證影印本，及『陳志和』失
竊之駕駛執照（陳志和之身分證及駕駛執照，原置於其所有ＳＦ｜０四六一號廂型車
內，於八十九年十月二十四日上午，在台北市○○區○○街六十巷二十二號前被竊）
，另基於偽造署押之單一犯意，先後在警員製作之酒精濃度測試表（署押及按指印各
一枚）、道路交通事故處理紀錄登記簿（署押一枚）接續偽簽『陳志和』之署名及按
指印，足以生損害於陳志和及警員偵辦案件及管理文書之正確性等犯行明確，依刑事
訴訟法第二百九十九條第一項前段、刑法第一百八十五條之三、第二百十七條第一項
、第二百八十四條第一項前段、第二百十九條、第四十一條第一項前段、第四十二條
第二項、第五十一條第五款，罰金罰鍰提高標準條例第一條前段、第二條之規定判決
如上述原判決主文所示。惟查原判決既認被告因酒醉駕車並因而致人受傷，依法應負
過失傷害之刑事責任，則依道路交通管理處罰條例第八十六條第一項之規定，其所犯
過失傷害罪部分，應加重其刑至二分之一，乃原判決竟疏未適用此條例之規定予以加
重；又原判決既判決如上述原判決主文所示三罪之刑，則屬數罪併罰。茲原判決主文
所示三罪之刑，其中一罪為單科罰金；另二罪有期徒刑，於合併定應執行之刑時，應
依刑法第五十一條第五款、第七款、第九款規定，併執行之，乃原判決於就有期徒刑
二罪部分定應執行之刑後，竟疏未就罰金刑部分適用此條款之規定予以併執行之。上
述情形，自均有判決不適用法則之違背法令。案經確定，爰依刑事訴訟法第四百四十
一條、第四百四十三條提起非常上訴，以資糾正。」等語。
本院按判決不適用法則者，為違背法令，刑事訴訟法第三百七十八條定有明文。又道
路交通管理處罰條例第八十六條第一項規定，汽車駕駛人酒醉駕車，因而致人受傷，
依法應負刑事責任者，加重其刑至二分之一。本件關於被告過失傷害人之身體部分，
原判決事實欄記載認定：被告於八十九年十二月十七日中午在台南市喝半打台灣啤酒
後，明知無法駕駛車輛，仍於同日中午駕駛懸掛Ｌ七｜七四五五號車牌之贓車，自台
南市出發到苗栗縣，而於同日晚上八時三十分許，沿苗栗縣泰安鄉錦水村苗六十二號
公路由南往北行駛，至該公路標示五點二公里處，本應注意汽車於行進中應注意車前
狀況，隨時採取必要安全措施，依當時情形又無不能注意之情事，竟疏於注意車前狀
況，致撞及蘇淑君所駕駛車牌ＯＬ｜六五七七號之自小客車，造成蘇淑君之身體因而
受有右肘挫傷之傷害，被告肇事後經警測得吐氣所含酒精成分為每公升０點三三毫克
等情。因而適用刑法第二百八十四條第一項前段、第四十一條第一項前段，罰金罰鍰
提高標準條例第一條前段、第二條，諭知被告因過失傷害人之身體，處有期徒刑三月
，如易科罰金以三百元折算一日確定。惟原判決所記載之事實，既認定被告喝酒後其
吐氣所含酒精成分達每公升０點三三毫克而駕車肇事致人受傷，並於理由內說明，其
呼氣酒精濃度值為０點三三毫克相當血液酒精濃度百分之０點０六，對於駕駛能力之
影響為反應遲鈍、駕駛能力受損、遲而不決或決而不遲等情，已認定被告因酒醉駕車
因而致人受傷，應負刑事責任，而竟未適用道路交通管理處罰條例第八十六條第一項
規定加重其刑，顯有判決不適用法則之違法，此部分為判決違背法令。案經確定，非
常上訴意旨執以指摘，洵有理由。惟原判決尚非不利於被告，應由本院將原判決關於
過失傷害人之身體部分違背法令部分撤銷，以資糾正。次按刑法第五十一條第十款規
定，數罪併罰，分別宣告其罪之刑，依同條第五款至第九款所定之刑，併執行之。因
之，數罪併罰，各罪所宣告或所定之刑，如罰金、拘役、有期徒刑兼而有之，即應併
執行之。本件原判決認定被告犯公共危險、過失傷害、偽造署押等罪，分別宣告罰金
一萬元、有期徒刑三月及有期徒刑四月，並就有期徒刑部分定應執行有期徒刑六月，
於主文諭知「甲○○服用酒類，不能安全駕駛動力交通工具而駕駛，處罰金一萬元，
如易服勞役，以三百元折算一日；又因過失傷害人之身體，處有期徒刑三月，如易科
罰金以三百元折算一日；又偽造署押，足以生損害於公眾及他人，處有期徒刑四月，
如易科罰金，以三百元折算一日，偽造之『陳志和』署押四枚均沒收。應執行有期徒
刑六月，如易科罰金以三百元折算一日，偽造之『陳志和』署押四枚均沒收。」按諸
上開說明，其所宣告之罰金刑與所定之有期徒刑即應併執行之，則其於定應執行刑時
，僅就有期徒刑部分為之，而未及於罰金刑部分，核其判決之全意旨，尚難謂為違法
。非常上訴意旨指原判決關於此部分違法，非有理由，應予駁回。
據上論結，應依刑事訴訟法第四百四十七條第一項第一款前段、第四百四十六條，判
決如主文。
中      華      民      國    九十二    年      二      月    二十七    日
                              最高法院刑事第三庭
                                  審判長法官  董  明  霈
                                        法官  林  茂  雄
                                        法官  王  居  財
                                        法官  張  祺  祥
                                        法官  李  伯  道
      右正本證明與原本無異
                                              書  記  官
中      華      民      國    九十二    年      三      月      六      日


司法院資訊處製作；財團法人民間司法改革基金會備份。
